【裁判字號】    97,台上,3701
【裁判日期】    970807
【裁判案由】    貪污
【裁判全文】
最高法院刑事判決            九十七年度台上字第三七０一號
上  訴  人  甲○○（原名林振明）
選任辯護人  何俊墩律師
上列上訴人因貪污案件，不服台灣高等法院高雄分院中華民國九
十七年三月四日第二審更審判決（九十六年度上更(一)字第三一八
號，起訴案號：台灣高雄地方法院檢察署九十年度偵字第四三三
四、四三三五、四三三六、五五六一號），提起上訴，本院判決
如下：
    主  文
原判決撤銷，發回台灣高等法院高雄分院。
    理  由
本件原判決認定上訴人甲○○（原名林振明）有其事實欄所載之
犯行，因而撤銷第一審關於上訴人收取回扣部分之判決，改判仍
依行為時連續犯之規定，論以連續公務員經辦公用工程，收取回
扣罪，量處有期徒刑拾貳年，併諭知相關之從刑；固非無見。
惟查：(一)、廢棄物清理法第十四條第一、二項規定：「一般廢棄
物，應由執行機關負責清除，並作適當之衛生處理，但家戶以外
所產生者，得由執行機關指定其清除方法及處理場所」、「前項
一般廢棄物之清除、處理，執行機關得報經上級機關核准，委託
公民營之廢棄物清除、處理機構或依報經中央主管機關核准之方
式辦理」。共同被告鍾新財（已死亡，經判決公訴不受理確定）
於法務部調查局高雄市調查處（下稱高雄市調處）詢問時陳稱：
民國八十六年七、八月間，美濃鎮發生垃圾無處傾倒，造成鎮內
垃圾堆積如山，基於時間急迫，因此便於八十六年八月以僱工處
理方式委託黃中良、謝水銘、羅基瞄等人清運美濃鎮內垃圾，因
為僱工方式之廠商不需具備「一般廢棄物清除許可證」，經過月
餘美濃鎮內垃圾問題始稍為獲得紓解等語（見第四三三四號偵查
卷第一二０頁）。如果無訛，則其等委外清運垃圾是否屬於不得
已之救急方法？與上開所稱：「委託民營之廢棄物清除、處理機
構辦理」或「報經中央主管機關核准之方式辦理」之規定是否相
符？若與規定不符，其上級主管機關對此有無糾正？何以清運費
用仍能通過主計、審計等單位之審核？均有待調查釐清，業經本
院於前次發回時予以指明。原審更審時仍未予釐清論明，其調查
職責猶有未盡，並有理由欠備之違誤。(二)、有罪判決書所認定之
犯罪事實，為判斷其適用法令當否之準據，法院應將依職權認定
與論罪科刑有關之犯罪事實，翔實記載，然後於理由內逐一說明
其憑以認定之證據，並使事實認定與理由說明，互相適合，方為
合法。倘若事實認定與理由說明，不相一致，或事實之記載或理
由之論述，前後齟齬，按諸刑事訴訟法第三百七十九條第十四款
後段規定，均屬判決理由矛盾之當然違背法令。原判決於理由壹
、程序部分第二段謂證人黃中良於高雄市調處所為之證述，均經
上訴人之選任辯護人於審理中主張為審判外之陳述，無證據能力
。經查亦無刑事訴訟法第一百五十九條之二所指「先前之陳述具
有較可信之特別情況」，依同法第一百五十九條第一項，即無證
據能力。然理由貳、實體部分第二段第(四)項卻說明採黃中良於九
十年三月間在高雄市調處調查時之陳述，為上訴人不利認定證據
之一（見原判決第十四頁第二十行起），亦有理由論述前後相矛
盾之違誤。上訴意旨指摘原判決不當，尚非全無理由，應認仍有
撤銷原判決發回更審之原因。
據上論結，應依刑事訴訟法第三百九十七條、第四百零一條，判
決如主文。
中    華    民    國  九十七  年    八    月    七    日
                      最高法院刑事第九庭
                          審判長法官  洪  文  章
                                法官  王  居  財
                                法官  郭  毓  洲
                                法官  黃  梅  月
                                法官  邱  同  印
      本件正本證明與原本無異
                                      書  記  官
中    華    民    國  九十七  年    八    月   十二   日
                                                    Ｍ


司法院資訊處製作；財團法人民間司法改革基金會備份。
